【裁判字號】    95,訴,1214
【裁判日期】    950615
【裁判案由】    強盜等
【裁判全文】
臺灣臺中地方法院刑事判決              95年度訴字第1214號
公  訴  人  臺灣臺中地方法院檢察署檢察官
被      告  己○○
指定辯護人  本院公設辯護人  戊○○
上列被告因強盜等案件，經檢察官提起公訴（九十五年度偵字第
六三七○號），本院判決如下：
    主    文
己○○意圖為自己不法之所有，而搶奪他人之動產，累犯，處有
期徒刑壹年。又連續意圖為自己不法之所有，以強暴至使不能抗
拒，而取他人之物，累犯，處有期徒刑伍年陸月。應執行有期徒
刑陸年。
    犯 罪 事 實
一、己○○前於民國九十年間，因妨害風化案件，經臺灣高等法
    院臺中分院以九十年度上訴字第一八九四號判處有期徒刑一
    年一月確定；另於九十二年間因偽造文書案件，經本院以九
    十三年度少訴字第一六號判處有期徒刑三月確定，上開二罪
    嗣經合併定應執行刑為有期徒刑一年三月，於九十四年一月
    十九日縮短刑期假釋出監，於九十四年四月二日假釋期滿未
    經撤銷視為執行完畢。詎猶不知悔改，復基於意圖為自己不
    法所有之搶奪犯意，於九十五年三月七日上午二時零分許，
    在附表編號一所示之地點，趁甲○○徒步不及防備之際，徒
    手自後方搶得甲○○左手上之黃色手提包一只 (內有附表編
    號一所示之財物)，得手後逃逸。
二、己○○又基於強盜之概括犯意，連續於九十五年三月十三日
    凌晨零時許、同年月二十日上午三時二十分許，分別在附表
    編號二、三所示之地點，從乙○○之後方以手勒住乙○○之
    脖子，及擋住丁○○之去路，以手迎面推倒丁○○在地並加
    以毆打，致丁○○因而受有背部及右手掌之普通擦傷 (傷害
    部分未據告訴）之強暴方法，至乙○○、丁○○不能抗拒，
    而強行取走乙○○之花色手提包及丁○○之白底藍色圖案背
    包各一只 (內各有附表編號二、三所示之財物)。己○○在
    強盜丁○○之前開財物得手後，隨即往同市○○街方向逃逸
    ，嗣經巡邏員警據報趕赴現場圍捕，而於同市○區○○街
    399號旁當場逮捕，並取得己○○之同意前往其位於臺中市
    ○區○○街一○○之四號五樓之住處，查獲背包、皮包、化
    妝包各一只、手提包二只、手機一支、郵局提款卡一張、身
    分證三張、健保卡二張、汽車駕照、台中二信金融卡、玉山
    銀行信用卡各一張等物。另己○○將前開不法取得甲○○、
    乙○○所有之MOTOROLA、夏普、三星牌手機三支後，將其內
    之門號卡丟棄，手機則分別轉賣與不知情之「上豪通訊維修
    店」負責人陳貞豪（址設臺中市○○路一九○之一號）、「
    富柴滿通信行」負責人楊素丹（址設臺中市○○街九三號）
    、「飛安通訊行」負責人陳榮祥（址設臺中市○區○○路二
    三三號，亦經警循線查獲（均業已發還被害人），而得悉上
    情。
三、案經臺中市警察局第二分局報請臺灣臺中地方法院檢察署檢
    察官偵查起訴。
    理    由
一、本件證人即被害人甲○○、乙○○、丁○○於警、偵訊中之
    證詞，及證人陳貞豪、楊素丹、陳榮祥於警詢中之證詞，被
    告並未爭執，而本院審酌該警、偵訊筆錄作成時之情況，亦
    認為適當，是此部分之證據，依刑事訴訟法第一百五十九條
    之一第二項、第一百五十九條之五第二項規定，自有證據能
    力，合先敘明。
二、上揭犯罪事實，業據被告己○○於偵訊中及本院審理時坦承
    不諱，核與證人即被害人甲○○、乙○○、丁○○於警、偵
    訊中證述，及證人陳貞豪、楊素丹、陳榮祥於警詢中證述之
    情節相符，復有搜索扣押筆錄及扣押物品目錄表各二份、贓
    物認領保管單六紙、查獲現場圖及逃逸行徑路線圖各一份、
    手機讓渡書（回收表）三份、查獲照片三四幀等在卷可稽，
    足見被告之自白與事實相符，堪予採信。至公設辯護人雖為
    被告辯稱：丁○○片面指訴被告打她好幾下，並無證據可資
    證明，且被告是要搶包包時，因過度用力，才把丁○○推倒
    了云云。惟查，關於被告將被害人丁○○推倒並加以毆打強
    取財物部分，業據被害人丁○○於偵訊中具結證稱：被告從
    我正面走來，把我推倒，搶我皮包，我不讓他搶，他就一直
    打我，之後因為我無法抵抗他，他就把皮包搶走等語綦詳（
    見偵查卷第二十二頁），且為被告所自承（見本院九十五年
    五月十七日準備程序筆錄），公設辯護人上開辯解顯與事實
    及被告之自白不符，自無足採。從而，本件事證明確，被告
    犯行洵堪認定，應依法論科。
三、論罪科刑部分：
  (一)按刑法上之搶奪罪，其為奪取他人所有物雖與強盜罪無殊，
    但搶奪行為僅指乘人不及抗拒而為奪取者而言，如果施用強
    暴、脅迫，使人不能抗拒而為奪取，即應成立強盜之罪；至
    所謂強暴、脅迫之手段，祇須抑壓被害人之抗拒，足以喪失
    其意思自由為已足，縱令被害人實際並無抗拒行為，仍於強
    盜罪之成立不生影響；且強盜罪之所謂「不能抗拒」，係指
    行為人所為之強暴、脅迫等不法行為，就當時之具體事實，
    予以客觀之判斷，足使被害人身體上或精神上達於不能或顯
    難抗拒之程度而言（最高法院二十年非字第八四號判例、六
    十四年台上字第一一六五號判例、九十二年度台上字第四二
    四○號判決、九十四年度台上字第二二六六號判決意旨參照
    ）。查本件被告從乙○○之後方以手勒住乙○○之脖子，及
    擋住丁○○之去路，以手迎面推倒丁○○在地並加以毆打，
    顯屬施強暴之行為，而被害人係夜歸獨行婦女，處於上開情
    形之下，顯已達於喪失意思自由而不能抗拒之程度，被告施
    強暴至使被害人無法抗拒後，而取其監管中之財物，此二部
    分所為自應成立強盜罪；而被告趁甲○○徒步不及防備之際
    ，徒手自後方搶得甲○○左手上之黃色手提包一只，此部分
    所為則應成立搶奪罪。至公設辯護人雖為被告辯稱：關於被
    害程度被告是要搶包包時，因過度用力，才把丁○○推倒了
    ，而被害人乙○○稱無法抵抗，因發生太快，應是無暇抵抗
    ，故被告所為應是三件搶奪罪云云，顯與上開事證不符，亦
    不足採。
  (二)故核被告犯罪事實一所為，係犯刑法第三百二十五條第一項
    之搶奪罪；犯罪事實二所為，均係犯刑法第三百二十八條第
    一項之強盜罪。被告先後二次強盜行為，時間緊接，犯罪構
    成要件相同，顯係基於概括犯意而反覆為之，為連續犯，應
    依刑法第五十六條之規定論以一罪，並加重其刑。
  (三)被告有如犯罪事實欄所載曾受有期徒刑執行完畢之前科，此
    有臺灣臺中地方法院檢察署刑案資料查註紀錄表及臺灣高等
    法院被告全國前案紀錄表各一份在卷足憑，其於五年以內再
    犯本件有期徒刑以上之罪，為累犯，應依刑法第四十七條之
    規定，加重其刑（連續強盜部分，遞加重其刑）。
  (四)爰審酌被告有如犯罪事實欄之前科，素行不佳，猶不知悔悟
    ，正值青壯之年，卻不思以正途賺取所需，竟趁女子夜歸獨
    行之際，加以搶奪及強盜財物，造成被害人損害非輕，嚴重
    敗壞社會治安，其行為殊不可取，惟念其犯後尚能坦承犯行
    ，態度尚可，及其犯罪之動機、目的、手段及未能與被害人
    達成和解，賠償損失等一切情狀，分別量處如主文所示之刑
    ，並定其應執行之刑，以資懲儆。
據上論斷，應依刑事訴訟法第二百九十九條第一項前段、刑法第
五十六條、第三百二十五條第一項、第三百二十八條第一項、第
五十一條第五款、第四十七條，判決如主文。
本案經檢察官丙○○到庭執行職務
中    華    民    國    95    年    6     月    15    日
                  刑事第八庭    審判長法  官   朱光國
                                      法  官   鍾堯航
                                      法  官   洪堯讚
上正本證明與原本無異。
如不服本判決，應於送達後十日內向本院提出上訴狀（須附繕本
），上訴於台灣高等法院台中分院。
                                      書記官   柳寶倫
中    華    民    國    95    年    6     月    15    日
附錄論罪科刑法條
中華民國刑法第325條第1項
 (普通搶奪罪)
意圖為自己或第 3 人不法之所有，而搶奪他人之動產者，處六月
以上五年以下有期徒刑。
中華民國刑法第328條第1項
意圖為自己或第3人不法之所有，以強暴、脅迫、藥劑、催眠術
或他法，至使不能抗拒，而取他人之物或使其交付者，為強盜罪
，處五年以上有期徒刑。
~fo
~f40
附表：
┌──┬────┬─────┬────┬─────────┬──────┬────┐
│編號│  時間  │   地點   │ 被害人 │     財物損失     │  行為方式  │備   註 │
├──┼────┼─────┼────┼─────────┼──────┼────┤
│ 1  │95年3月7│臺中市北區│甲○○  │土黃色皮包、黑色小│自被害人後方│警卷P21 │
│    │日02時00│進化北路36│        │錢包、MOTOROLA手機│搶奪皮包    │        │
│    │分許    │7號前     │        │一支、身分證一張、│            │        │
│    │        │          │        │臺中二信金融卡一張│            │        │
│    │        │          │        │、汽車駕照一張、健│            │        │
│    │        │          │        │保卡一張、機車行照│            │        │
│    │        │          │        │一張、現金1000元  │            │        │
│    │        │          │        │                  │            │        │
├──┼────┼─────┼────┼─────────┼──────┼────┤
│ 2  │95年3月1│臺中市北區│乙○○  │花色手提包、黑色小│由後方勒住被│警卷P15 │
│    │3日00時 │梅川西路3 │        │錢包、三星及夏普手│害人脖子，至│        │
│    │許      │段66號前  │        │機二支、身分證一張│使不能抗拒，│        │
│    │        │          │        │、玉山銀行信用卡一│而強行取走皮│        │
│    │        │          │        │張、現金500元、中 │包          │        │
│    │        │          │        │友百貨禮卷（面額50│            │        │
│    │        │          │        │0元）             │            │        │
│    │        │          │        │                  │            │        │
├──┼────┼─────┼────┼─────────┼──────┼────┤
│ 3  │95年3月2│臺中市進化│丁○○  │白底藍色圖案背包、│擋住被害人去│警卷P13 │
│    │0日3時20│北路367號 │        │黑色小錢包、墨綠色│路，並將之推│        │
│    │分許    │前        │        │化妝包一個、三星手│倒在地並予以│        │
│    │        │          │        │機一支、郵局提款卡│毆打，致被害│        │
│    │        │          │        │一張、身分證一張、│人手部、背部│        │
│    │        │          │        │健保卡一張        │擦傷，至使不│        │
│    │        │          │        │                  │能抗拒，而強│        │
│    │        │          │        │                  │行取走背包  │        │
│    │        │          │        │                  │            │        │
└──┴────┴─────┴────┴─────────┴──────┴────┘


司法院資訊處製作；財團法人民間司法改革基金會備份。
